【裁判字號】    92,易,258
【裁判日期】    920815
【裁判案由】    恐嚇取財
【裁判全文】
臺灣新竹地方法院刑事判決                          九十二年度易字第二五八號
    公  訴  人  臺灣新竹地方法院檢察署檢察官
    被      告  辛○○
                己○○
                丁○○
                戊○○
右列被告因恐嚇取財案件，經檢察官提起公訴（九十年度偵字第三九三九號、九十一
年度偵字第四六三六、六八七三號），本院判決如左：
    主  文
辛○○共同意圖為自己不法之所有，以恐嚇使人將本人之物交付，未遂，處有期徒刑
伍月，如易科罰金，以參佰元折算壹日。扣案之恐嚇信函壹紙、米酒空瓶貳支、毛巾
貳條，均沒收。
己○○共同意圖為自己不法之所有，以恐嚇使人將本人之物交付，未遂，處有期徒刑
肆月，如易科罰金，以參佰元折算壹日，緩刑貳年。扣案之恐嚇信函壹紙、米酒空瓶
貳支、毛巾貳條，均沒收。
丁○○幫助意圖為自己不法之所有，以恐嚇使人將本人之物交付，未遂，處有期徒刑
參月，如易科罰金，以參佰元折算壹日。
戊○○幫助意圖為自己不法之所有，以恐嚇使人將本人之物交付，未遂，處有期徒刑
參月，如易科罰金，以參佰元折算壹日。
    事  實
一、辛○○因積欠機車貸款未償，需款應急，竟圖仿效新聞媒體所播報之恐嚇商家犯
    罪行徑牟取利益，先於民國九十年五月間某日，向戊○○洽商以新臺幣（下同）
    三千元之代價，購買俗稱之「人頭帳戶」，俟戊○○於其後某日交付所購得之新
    竹國際商業銀行新社分行，戶名為庚○○，帳號00000000000號帳戶
    存摺及印章等物（係戊○○以約一千元之代價向丁○○購買）後，辛○○遂與己○○共同基於意圖為自己不法所有之犯意聯絡，於同年六月十八日晚間某時許，
    在新竹縣竹北市東海里二鄰三崁店三○號辛○○住處內，由己○○以十行紙書寫
    內載「今日中午12：00前將萬匯入00000000000 庚○○12：00後我要看見萬
    ，如不匯，3：30 前共萬，不匯你就把店收起來了，不要多說，考慮清楚後果
    」之恐嚇信函一封後，再由辛○○以米酒空瓶二支裝填汽油，且於瓶口塞入毛巾
    ，製成非屬爆裂物、俗稱之汽油彈，於翌日（十九日）凌晨一、二時許，由辛○○以塑膠袋盛裝上開恐嚇信函及汽油彈，攜至位於新竹市○○路○段八四八號之
    盛興車行，並將該塑膠袋置於車行內某待售車輛前擋風玻璃處，以此方式恐嚇該
    車行負責人甲○○交付財物，嗣甲○○於發現上開恐嚇信函及汽油彈後，因而心
    生畏懼，乃立即報警處理，始未得逞。迨同年月二十六日十許時，經警依據庚○○至銀行開設上開帳戶時所攝得之監視畫面，另查悉丁○○涉及本案，嗣據丁○○到案後供述轉售庚○○銀行帳戶予戊○○乙情，始循線查悉上情。
二、丁○○、戊○○明知近年來坊間盛行以虛設、租賃、買賣或借用人頭帳戶方式，
    供作詐騙或恐嚇他人交付財物之不法用途，且可預見金融機構帳戶係個人理財之
    重要工具，且關係個人財產、信用之表徵，如交予他人使用，有供作財產犯罪用
    途之可能，竟仍基於幫助他人為恐嚇取財犯罪之意，先由戊○○以一千元之代價
    ，向丁○○洽商價購銀行帳戶存摺、印章等物，再由丁○○於九十年五月二十九
    日，偕同不知情之庚○○前往新竹國際商業銀行新社分行申請設立上開帳戶，俟
    丁○○取得庚○○銀行帳戶存摺、印章等物，即交付戊○○轉售辛○○作為前述
    恐嚇取財犯罪之用，藉此幫助辛○○達成恐嚇取財犯罪目的。
三、案經甲○○訴由新竹市警察局第一分局報請台灣新竹地方法院檢察署檢察官偵查
    起訴。
    理  由
一、右揭事實一部分，業據被告辛○○、己○○於本院調查、審理時坦白承認，並經
    被害人甲○○於警訊、偵查中就受恐嚇情節指訴歷歷，另有被告己○○所書恐嚇
    信函及被告辛○○用以製成俗稱汽油彈之空瓶二支（內裝汽油已倒棄）、毛巾二
    條扣案足資佐證；而上開恐嚇信函上之字跡，經與被告己○○日常書寫字跡，併
    同送請內政部警政署刑事警察局鑑驗結果，認定確與被告己○○筆跡相符，有該
    局九十一年十月七日刑鑑字第○九一○二六四四九四號鑑驗通知書一件在卷可憑
    ；另關於庚○○上開銀行帳戶之申請設立及轉售帳戶存摺、印章等事實，亦迭據
    被告戊○○於九十一年四月十六日檢察官偵訊時供稱：丁○○以一個戶頭一千元
    的價格賣給我，因為有登報，我就以一個戶頭二千五百元之價格賣給客戶等語，
    於九十一年四月十七日警訊時稱：我記得是九十一年五月中旬的時候，將庚○○
    之存摺交給辛○○，他說要去騙人家錢，我說不要使用在暴力上，：：才將存摺
    交給他使用，是丁○○賣給我庚○○的存摺，一本一千元計算，辛○○是透過朋
    友阿貴、阿文介紹向我買的等語（見九十年度偵字第三九三九號《下稱第三九三
    九號卷》偵查卷第七六、七七、一○四頁）；另被告丁○○於九十一年四月十六
    日檢察官偵訊中亦供稱：約賣了十本庚○○的帳戶給戊○○，一本一千元等語，
    於九十一年四月十七日警訊時稱：總計交予戊○○十本存摺帳戶，因我向庚○○
    說我有很多錢要存入銀行，就和他商量可否開立其戶頭，他就答應，我開立這些
    戶頭是要賣給戊○○使用等語（見第三九三九號卷第六二、七三頁背面）在卷，
    被告辛○○、己○○之自白，應認與事實相符，堪予採信。
二、右揭事實二部分，訊據被告戊○○雖於本院調查、審理時，另被告丁○○於本院
    審理時，均矢口否認有何幫助恐嚇取財犯行，被告戊○○辯稱：我根本不認識辛○○，警訊及偵訊中所講的話均不實在云云；被告丁○○則辯稱：我在警訊時被
    刑求，我沒有提供庚○○之帳戶給戊○○，我是被冤枉的，以前在檢察官偵訊及
    本院九十二年四月二十九日訊問時所述都是亂講的云云。查：
（一）關於被告辛○○如何取得庚○○銀行帳號部分，被告辛○○於九十一年四月十
      六日警訊時供稱：庚○○之存摺簿是丙○○與戊○○二人一起拿至我家中，：
      ：戊○○說那本存摺簿一本三千元，：：我問丙○○有沒有人頭帳戶，：：他
      就幫我找到戊○○將庚○○的帳簿一起拿到我家我，於九十一年六月十七日偵
      訊時稱：恐嚇信帳號是我向戊○○買的，透過丙○○向他買的等語（見第三九
      三九號卷第六七、一○九頁），嗣於本院調查、審理時，亦均為與前開一致之
      供述。
（二）證人丙○○於警訊、偵查及本院及本院審理時均證述稱：前年在竹北紅水噹噹
      檳榔攤看過戊○○，當時我跟乙○○在檳榔攤聊天，聊到辛○○要買人頭戶，
      剛好戊○○進來聽到，就說他那邊有人頭戶要賣，戊○○就叫我們帶他過去辛○○家裡，過去的時候是戊○○自行下車拿東西給辛○○，乙○○沒有下車等
      語（見第三九三九號卷第七十、一三五頁，本院卷第九四、九五頁）。另證人
      乙○○於警訊、偵訊及本院審理時亦均證稱：在紅水噹噹檳榔攤與丙○○聊天
      時，碰到戊○○，並與丙○○一起帶戊○○至辛○○家等情（見第三九三九號
      卷第七一、一三四頁，本院卷第九五、九六頁）。上開證人所述，經核與被告
      辛○○所述：庚○○之存摺簿是丙○○與戊○○二人一起拿至我家中乙情相符
      ；並與被告戊○○於前開所示檢察官偵訊時所為：辛○○是透過朋友阿貴、阿
      文介紹向我買的供述相符。
（三）至被告丁○○部分，被告丁○○除於警訊、偵訊時自白如前述外，於經本院依
      法拘提到案後接受訊問時亦坦承稱：有賣帳戶給戊○○，我帶一個老榮民庚○○申請十本帳戶，交給戊○○使用，一本一千元，戊○○再轉賣給辛○○：：
      等語（見本院卷第五五頁）。另證人庚○○於警訊時稱：是於九十年五月二十
      九日在新竹縣竹北市○○○路一四一號之新竹國際商業銀行竹北分行開戶，是
      與丁○○一起去，：：丁○○跟我說他錢太多，沒地方存，要我開戶借給他存
      等語（見第三九三九號卷第七九頁背面）。
（四）依據上開被告供述及證人證述可知，被告丁○○以一本一千元之代價將庚○○
      帳戶賣予被告戊○○後，戊○○再以一本三千元之代價轉賣予被告辛○○之事
      實，應堪認定。此外並有被告丁○○陪同庚○○至銀行開戶之相片二紙在卷可
      稽（見第三九三九號卷第十一頁），被告戊○○、丁○○上開辯解，顯為狡詞
      ，不足採信。綜上事證，被告辛○○、己○○、戊○○、丁○○犯行，洵堪認
      定，均應依法論科。
（五）至被告戊○○、丁○○辯稱於警訊時遭受刑求部分，已據檢察官傳訊證人即警
      員羅俊龍、羅志為證述並無刑求被告情事在卷（見第三九三九號卷第一三二、
      一四一頁）；況查本件係被告戊○○、丁○○先於九十年四月十六日檢察官偵
      訊時坦承犯行後（如前示），始由警方依據檢察官指示再於同年月十七日製作
      詳細警訊筆錄，既然被告已坦承提供庚○○帳號予被告辛○○在先，則嗣接受
      警訊時，亦應無刑求逼供之必要及可能。故本院依據上述理由，認被告辯稱遭
      刑求云云，顯不足採信，無再調查之必要，附此敘明。
三、核被告辛○○、己○○所為，均係犯刑法第三百四十六條第三項、第一項意圖為
    自己不法之所有，以恐嚇使人將本人之物交付未遂之罪。又被告已著手於恐嚇取
    財之行為，惟因被害人報警且未交付財物而未遂，應依刑法第二十六條前段之規
    定減輕其刑。另被告己○○參與書寫恐嚇信函，該行為已屬恐嚇取財罪構成要件
    之行為，故與被告辛○○間顯有犯意聯絡及行為分擔，應論以共同正犯。
四、按「幫助他人犯罪者，為從犯。雖他人不知幫助之情者，亦同。」、「從犯之處
    罰，得按正犯之刑減輕之。」，刑法第三十條第一項及第二項分別定有明文。又
    按事實上雖有二人以上共同幫助之情節存在，但因該幫助之人所為並非實施正犯
    之構成要件之行為，此等幫助之人，應各自負幫助責任，並無刑法第二十八條之
    適用（見最高法院三十三年上字第七九三號判例要旨及同院五十七年度台上字第
    三九二一號判決要旨）。故核被告戊○○、丁○○所為，係犯刑法第三百四十六
    條第三項、第一項之幫助恐嚇取財未遂罪。其等因屬以幫助正犯（即辛○○）犯
    罪之犯意為幫助行為，且其行為亦非屬恐嚇取財構成要件之行為，又正犯辛○○
    之恐嚇取財行為因被害人並未交付款項，係屬恐嚇取財未遂罪，故應論以幫助恐
    嚇取財未遂罪，且被告戊○○、丁○○係各自負幫助犯刑責。另被告二人係幫助
    他人犯罪，依刑法第三十條第一項之規定，減輕其刑；又其幫助之正犯著手實施
    構成要件行為而未遂，亦應依刑法第二十六條前段之規定，減輕其刑，並依法遞
    減之。
五、爰審酌被告辛○○曾有多次竊盜前科，被告戊○○曾有殺人、恐嚇等前科，被告
    丁○○則有竊盜賭博等前科（均不構成累犯），三人素行均不佳，被告己○○未
    曾犯罪，素行良好，且被告辛○○、己○○犯後態度佳並坦承一切犯行，被告戊○○、丁○○則一再否認犯行，犯後態度不佳、顯不具悔意暨被告之犯罪動機、
    目的、手段等一切情狀，分別量處如主文所示之刑，並分別諭知易科罰金之折算
    標準。末查，被告己○○未曾受有期徒刑以上刑之宣告，有臺灣新竹地方法院檢
    察署刑案資料查註紀錄表及臺灣高等法院被告全國前案紀錄表各一份在卷可憑，
    其因一時失慮致罹刑章，犯後坦承犯行，深具悔意，經此次偵審程序，當知所警
    惕，信無再犯之虞，本院認其所受宣告之刑以暫不執行為適當，故併予宣告緩刑
    二年，以勵自新。扣案之恐嚇信函一紙、米酒空瓶二支、毛巾二條為共犯即被告
    辛○○所有且供犯罪所用之物，業據被告辛○○供承在卷，爰依法宣告沒收之。
據上論斷，應依刑事訴訟法第二百九十九條第一項前段、刑法第二十八條、第三十條
第二項、第二十六條前段、第三百四十六條第三項、第一項、第四十一條第一項前段
、第七十四條第一款、第三十八條第一項第二款，罰金罰鍰提高標準條例第一條前段
、第二條判決如主文。
本案經檢察官許麗美到庭執行職務。
中      華      民      國    九十二    年      八      月      十五    日
                                      臺灣新竹地方法院刑事第二庭
                                          法  官    魏  瑞  紅
右正本證明與原本無異。
如不服本判決，應於判決送達後十日內向本院提出上訴狀( 應附繕本 )，上訴於
臺灣高等法院。
                                          書記官    鄒  茂  瑜
中      華      民      國    九十二    年      八      月      十五    日
附錄本案論罪科刑法條：
刑法第三百四十六條
意圖為自己或第三人不法之所有，以恐嚇使人將本人或第三人之物交付者，處六月以
上、五年以下有期徒刑，得併科一千元以下罰金。
以前項方法得財產上不法之利益，或使第三人得之者，亦同
前二項之未遂犯，罰之。


司法院資訊處製作；財團法人民間司法改革基金會備份。
